【裁判字號】    96,交易,510
【裁判日期】    970515
【裁判案由】    業務過失傷害等
【裁判全文】
臺灣士林地方法院刑事判決             96年度交易字第510號
公  訴  人  臺灣士林地方法院檢察署檢察官
被      告  乙○○
上列被告因業務過失傷害等案件，經檢察官提起公訴（96年度偵
字第2087號），被告為有罪之陳述，本院裁定改行簡式審判程序
，並判決如下：
    主  文
乙○○犯不能安全駕駛動力交通工具罪，處有期徒刑肆月，如易
科罰金以新臺幣壹仟元折算壹日，減為有期徒刑貳月，如易科罰
金以新臺幣壹仟元折算壹日；又犯業務過失傷害罪，處有期徒刑
陸月，如易科罰金以新臺幣壹仟元折算壹日，減為有期徒刑參月
，如易科罰金以新臺幣壹仟元折算壹日。應執行有期徒刑肆月，
如易科罰金以新臺幣壹仟元折算壹日。
    事  實
一、乙○○為營業小客車司機，平日以駕駛計程車為業務，為從
    事駕駛業務之人，其於民國95年9 月29日晚上8 時55分許在
    台北市劍潭小吃店飲用酒類至95年9 月29日晚上約9 時40分
    許，酒精已對其生理造成影響而達不能安全駕駛動力交通工
    具之程度，仍貿然駕駛車號2E -463 號營業小客車，由前開
    飲酒地點前往圓山捷運站，嗣於95年9 月29日夜間10時55分
    許沿臺北市○○區○○路3 段內側車道北往南行至庫倫街口
    欲左轉庫倫街時，本應遵守交通號誌，且依當時雖係夜間但
    有照明、路面乾燥、無缺陷、無障礙物、視距良好，並無不
    能注意之情事，終因酒後注意力欠佳貿然闖越紅燈號誌左轉
    ，適甲○○騎乘AZX-063 號重型機車沿承德路2 段南往北行
    第4 車道駛至該處見狀避煞不及，與乙○○駕駛之營業小客
    車發生撞擊，致甲○○飛離機車後倒地受有右手、左小腿擦
    挫傷、下背、尾部挫傷之傷害。嗣警方據報前往處理時，乙
    ○○在場，並當場承認為肇事人，而接受裁判，且經乙○○
    同意採驗血液測得血液酒精濃度高達每100 毫升273 毫克（
    換算為呼氣酒精濃度高達每公升1.299 毫克）。
二、案經甲○○訴由臺北市政府警察局大同分局報請臺灣士林地
    方法院檢察署檢察官偵查起訴。
    理  由
一、前揭犯罪事實，業據被告乙○○於本院審理時供認不諱（見
    本院97年4 月23日審判筆錄），核與告訴人即被害人甲○○
    於警詢時指訴及偵查中陳述情節相符（見偵卷第13至16頁、
    第59至61頁），並經證人林芳儀、證人呂詩虹於警詢時及偵
    查中陳述、證人即現場處理事故之警察鄭永銘於偵查中陳述
    及96年6 月7 日電話中之補述屬實（見偵卷第18至19頁、第
    20至21頁、第76至78頁、第99至100 頁、第105 至107 頁）
    ，復有臺北市交通管制工程處96年4 月23日北市交工控字第
    09631759400 號函、道路交通事故現場圖、交通事故談話紀
    錄表、道路交通事故補充資料表、車禍現場與車損照片、臺
    北市立聯合醫院中興院區檢驗醫學科血液酒精濃度報告單、
    血液酒精濃度換算呼氣酒精濃度計算程式表、臺北市政府警
    察局北市警交大字第A1A218382 號舉發違反道路交通管理事
    件通知單影本、臺北榮民總醫院88年8 月5 日北總內字第26
    868 號覆臺灣士林地方法院鑑定函及馬偕紀念醫院95年11月
    2 日開立之乙種診斷證明書各一份在卷可資佐證，足徵被告
    自白與事實相符。本件事證明確，被告犯行堪以認定。
二、按行為後法律有變更者，適用行為時之法律。但行為後之法
    律有利於行為人者，適用最有利於行為人之法律。刑法第2
    條第1 項定有明文。查被告行為後，刑法第185 條之3 業於
    97年1 月2 日修正公布，修正後刑法第185 條之3 之法定刑
    為「一年以下有期徒刑、拘役或科或併科十五萬元以下罰金
    」，與修正前之「一年以下有期徒刑、拘役或三萬元以下罰
    金」相較，修正前之規定對被告較為有利，依刑法第2 條第
    1 項前段規定，自應適用97年1 月2 日修正前之刑法第185
    條之3 之規定。又按刑法第185 條之3 所謂「不能安全駕駛
    」，乃抽象危險犯，並不以發生具體危險為必要，而當駕駛
    人呼氣中之酒精濃度達每公升1.0 毫克以上者，駕駛人已有
    步態不穩、噁心嘔吐及精神混惑不清晰之現象，此有行政院
    國軍退除役官兵輔導委員會臺北榮民總醫院（八八）北總內
    字第二六八六八號函影本一份在卷可稽。又按汽車行駛至交
    岔路口，其行進、轉彎，應遵守燈光號誌或交通指揮人員之
    指揮；又汽車駕駛人飲用酒類或其他類似物後其吐氣所含酒
    精濃度超過每公升0.25毫克或血液中酒精濃度超過百分之0.
    05以上者，不得駕車，道路交通安全規則第102 條第1 項第
    1 款、第114 條第2 款分別定有明文。查被告駕車沿臺北市
    大同區○○路○ 段內側車道北往南行至庫倫街口欲左轉庫倫
    街時，本應遵守交通號誌，且依當時雖係夜間但有照明、路
    面乾燥、無缺陷、無障礙物、視距良好等情形觀之，並無任
    何足令被告不能注意之情事，其應注意並能注意而疏未注意
    ，貿然闖越紅燈號誌左轉，適告訴人騎乘AZX-063 號重型機
    車沿承德路2 段南往北行第4 車道駛至該處見狀避煞不及，
    二車發生碰撞，而肇事致人受傷，被告自應負過失責任。另
    其飲酒後駕車，吐氣所含酒精濃度高達每公升1.299 毫克，
    顯已超過道路交通安全規則第114 條第2 款禁止駕車之每公
    升0.25毫克，其駕車之注意力當亦受酒精影響，其酒後駕車
    亦有過失。被告之過失行為與本件車禍之發生而致告訴人受
    傷間具有相當因果關係至明。又查被告為營業小客車司機，
    平日以駕駛計程車為業務，為從事駕駛業務之人。核被告所
    為，係犯97年1 月2 日修正前刑法第185 條之3 之不能安全
    駕駛動力交通工具罪及刑法第284 條第2 項前段之業務過失
    傷害罪。被告所犯上開二罪，犯意各別，行為互殊，罪名不
    同，應予分論併罰。又被告酒醉駕車而生本件車禍，經警測
    得之吐氣所含酒精濃度高達每公升1.299 毫克，顯已超過道
    路交通安全規則第114 條第2 款禁止駕車之每公升0.25毫克
    ，應依道路交通管理處罰條例第86條第1 項規定加重其刑。
    又被告於肇事後，留在現場，並向前往處理事故之警員鄭永
    銘當場承認為肇事人，而接受裁判，有臺北市○○○○○道
    路交通事故肇事人自首情形紀錄表附卷可稽（見偵卷第37頁
    ），被告對於未發覺之犯罪自首而接受裁判，符合自首要件
    ，應依刑法第62條前段之規定減輕其刑，依法先加後減。爰
    審酌被告生活狀況及智識程度，酒醉程度及駕駛車輛種類，
    告訴人受傷程度，被告迄未賠償告訴人，與被告犯罪後供認
    犯行之態度等一切情狀，分別諭知如主文所示之刑，並諭知
    易科罰金之折算標準。又被告犯罪時間均在96年4 月24日以
    前，合於中華民國九十六年罪犯減刑條例之減刑要件，所犯
    不能安全駕駛動力交通工具罪及業務過失傷害罪，均依該條
    例規定減刑如主文所示，並定其應執行之刑及諭知易科罰金
    之折算標準。
據上論斷，應依刑事訴訟法第299 條第1 項前段、第273 條之1
第1 項，修正前刑法第185 條之3 ，刑法第2 條第1 項前段、第
284 條第2 項前段、第62條前段、第41條第1 項前段、第51條第
5 款，道路交通管理處罰條例第86條條第1 項，中華民國九十六
年罪犯減刑條例第2 條第1 項第3 款、第7 條，刑法施行法第1
條之1 ，判決如主文。
本案經檢察官洪三峰到庭執行職務。
中    華    民    國    97    年    5     月    15    日
                  刑事第六庭法  官  周明鴻
以上正本證明與原本無異。
如不服本判決應於判決送達後10日內向本院提出上訴狀，其未敘
述上訴之理由者並得於提起上訴後20日內向本院補提理由書 (均
須按他造當事人之人數附繕本)。
                            書記官  丁梅芬
中    華    民    國    97    年    5     月    15    日
附錄論罪科刑法條：刑法第185 條之3 、第284 條第2 項前段
中華民國刑法第185條之3
服用毒品、麻醉藥品、酒類或其他相類之物，不能安全駕駛動力
交通工具而駕駛者，處 1 年以下有期徒刑、拘役或 3 萬元以下
罰金。
中華民國刑法第284條
從事業務之人，因業務上之過失傷害人者，處 1 年以下有期徒刑
、拘役或1 千元以下罰金，致重傷者，處 3 年以下有期徒刑、
 拘役或 2 千元以下罰金。


司法院資訊處製作；財團法人民間司法改革基金會備份。
